臺灣臺中地方法院刑事判決　　　　　　　　　　　　　九十四年度易字第一六五號
　　公　訴　人　臺灣臺中地方法院檢察署檢察官
　　被　　　告　丁○○
右列被告因詐欺案件，經檢察官聲請以簡易判決處刑（九十三年度偵緝字第一四０八
號），本院臺中簡易庭認不宜以簡易判決處刑，改依通常程序審理，本院判決如左：
    主  文
丁○○幫助連續意圖為自己不法之所有，以不正方法將虛偽資料輸入電腦而製作財產
權之得喪、變更紀錄，而取得他人財產，處有期徒刑肆月。
    犯罪事實
一、丁○○基於幫助詐財之不確定故意，於民國九十三年三月五日，在臺中市○○○
    路與河南路交叉口附近之某泡沫紅茶店，以新臺幣（下同）二千五百元之代價將
    其所有之臺中市○○路郵局，局號0000000號，帳號0000000號之
    郵局帳戶之存摺、提款卡及密碼，出售與姓名及年籍均不詳綽號「阿山」之成年
    男子作為詐財之帳戶使用。後「阿山」或其他不詳之成年共犯即基於概括之犯意
    ，於九十三年三月八日至十日，連續以不正方法侵入國泰世華銀行之網路銀行電
    腦主機，再將虛偽資料輸入電腦而利用網路銀行轉帳之方式，連續將丙○○、乙○○及甲○○所有之國泰世華銀行網路銀行帳戶內之存款，轉帳至上開丁○○所
    有之郵局帳戶，其中丙○○遭轉帳二筆共計七萬四千元，乙○○遭轉帳二筆共計
    十萬元，甲○○遭轉帳三筆（聲請書誤載為二筆）共計十一萬四千元，合計共二
    十八萬八千元，嗣為警循線查獲。
二、案經臺中市警察局第四分局報請臺灣臺中地方法院檢察署檢察官偵查後聲請以簡
    易判決處刑，復經本院改依通常程序審理。
    理  由
一、訊據被告丁○○固坦承於上開時地將其郵局帳戶之存摺、提款卡及密碼交給「阿
    山」，並由「阿山」免除其所欠之二千五百元債務一事，惟矢口否認有何犯行，
    辯稱：伊與阿山是做生意認識的朋友，認識三、四個月，有一天阿山叫伊借他帳
    戶，說要給他老婆用，且二千五百元借款就不用還了，伊就借給他，後來阿山人
    就不見了，伊並無幫助阿山詐財云云。惟查，丙○○、乙○○及甲○○於國泰世
    華銀行之網路銀行帳戶內之存款，於上開時間連續遭他人以轉帳方式轉帳至被告
    上開郵局帳戶之事實，業據被害人丙○○、乙○○及甲○○於警詢時指訴綦詳，
    復有被告所有上開郵局帳戶之開戶基本資料、客戶歷史交易清單、被害人等遭轉
    帳之交易明細及國泰世華銀行九十四年一月二十八日 (94)國世銀消控字第0116
    號函等資料在卷可稽。另被告雖稱阿山姓廖、伊有看過其身分證為五十八年次，
    阿山有娶大陸新娘，且可能是假結婚等語，並提出阿山之住址（台中縣大肚鄉○○路一巷三弄五五之一號）以供本院查證阿山其人，惟經本院函調該住址之全戶
    戶籍謄本資料，其中僅「戊○○」一人較接近被告所稱之「阿山」，惟該戊○○
    姓黃，並非係廖，且係五十九年次，而其配偶欄則係空白，且若係假結婚，一般
    即係欲使該大陸女子以探親名義進入台灣地區，則更應前往戶政機關辦理登記以
    進行後續之入境手續，惟戊○○之配偶欄則係空白，顯未登記，則被告所稱之阿
    山是否即為戊○○顯非無疑，故其聲請傳喚，本院則認其人既與被告所描述之人
    有異，自無從加以傳喚。又金融帳戶為個人理財之工具，而申請開設金融帳戶並
    無任何特殊之限制，一般民眾皆可以存入最低開戶金額之方式申請之，此乃大眾
    所週知之事實，則依一般人之社會生活經驗，苟見陌生人或不太熟悉之人不以自
    己名義申請開戶，反而對外蒐購他人之金融帳戶使用，衡情應對於該帳戶之是否
    合法使用乙節當有合理之懷疑。而被告並不知悉「阿山」之真實年籍資料，復參
    以被告自承確係以二千五百元之代價將上開帳戶出售之情，足見被告於出售上開
    帳戶之存摺、提款卡及密碼前，應足以預見該購買帳戶之「阿山」者或其他取得
    帳戶之人可能將其所出售之帳戶做為犯罪所得匯入款項之用，且不違反其本意（
    被告於偵查中亦坦承伊知道將帳戶賣掉，他人會拿去做犯罪使用，參偵緝卷第十
    三頁），是以被告有幫助「阿山」或取得其帳戶者利用其所提供之上開帳戶犯罪
    之不確定故意甚明。且幫助犯之成立，以行為人主觀上認識被幫助者正欲從事犯
    罪或係正在從事犯罪，且該犯罪有既遂之可能，而其行為足以幫助他人實現構成
    要件者，即具有幫助故意，並不以行為人確知被幫助者係犯何罪名為必要。本案
    被告縱使並不確知所出售之帳戶，係遭他人用以對被害人詐財，亦無法確知取得
    帳戶之人係以何種方法於何時地為詐財之具體內容，惟對於其所出售之上開帳戶
    ，將遭人作為詐財犯行所得財物匯入及提領之工具使用，應有概括之認識，且可
    預見其發生，竟仍同意出售，顯對帳戶供他人取得不法犯罪所得之用，亦不違背
    其本意，且其無確信帳戶不至遭利用作為犯罪之用，仍將帳戶出售予無信賴關係
    之「阿山」，足認被告基於幫助犯罪之不確定故意，被告犯行應堪認定。
二、查被告僅參與提供郵局帳戶予他人供詐財使用，並無證據證明其有參與詐財之行
    為，或有與本件詐財之行為人有犯意聯絡及行為分擔，是被告基於幫助之意思，
    參與詐財構成要件以外之行為，為幫助犯。核被告所為，係犯刑法第三十條第一
    項、第三百三十九條之三第一項之幫助利用電腦設備詐財罪，其以幫助他人犯罪
    之意思而事前提供犯罪構成要件以外之協力行為，為幫助犯，爰依同法第三十條
    第二項之規定，減輕其刑。再按連續幫助與幫助連續為不同之犯罪態樣，如基於
    概括犯意，多次幫助他人犯罪，為連續幫助，就幫助者而言，該幫助者有多次犯
    罪行為；如以一幫助行為，幫助他人連續犯罪，則為幫助連續，就幫助者而言，
    僅有一次犯罪行為。是本案正犯所犯多次詐財行為，係基於概括犯意反覆為之，
    所犯構成要件相同，應成立連續詐財罪，而被告基於幫助意思，僅有一次出售帳
    戶之幫助行為，應論以一次幫助連續利用電腦設備詐財罪。爰審酌被告知悉其所
    提供之帳戶，他人可能會拿去做為犯罪使用，仍同意出售帳戶供他人非法使用，
    助長他人犯罪風氣，惟其本身未實際參與本件詐財之犯行，責難性較小，又被害
    人等遭損失之財物共計二十八萬八千元，暨其犯後未能完全坦承犯行之態度等一
    切情狀，量處如主文所示之刑。
據上論斷，應依刑事訴訟法第四百五十二條、第四百五十一條之一第四項但書第一款
、第二百九十九條第一項前段，刑法第三十條第一、二項、第三百三十九條之三第一
項，判決如主文。
中      華      民      國      九十四      年      三    月    十六    日
                                臺灣臺中地方法院刑事第十庭
                                    審判長法  官  郭  瑞  祥
                                          法  官  黃  家  慧
                                          法  官  黃  炫  中
右正本證明與原本無異
如不服本判決，得於收受判決書後十日內向本院提起上訴。
中      華      民      國      九十四    年    三      月      十六    日
                                    書記官
參考法條：
刑法第三百三十九條之三
意圖為自己或第三人不法之所有，以不正方法將虛偽資料或不正指令輸入電腦或其相
關設備，製作財產權之得喪、變更紀錄，而取得他人財產者，處七年以下有期徒刑。
以前項方法得財產上不法之利益或使第三人得之者，亦同。
